【裁判字號】    92,交聲,12
【裁判日期】    920127
【裁判案由】    違反道路交通管理處罰條例聲明異議
【裁判全文】
臺灣桃園地方法院交通事件裁定                      九十二年度交聲字第一二號
    原處分機關  交通部公路局新竹區監理所中壢監理站
    異  議  人  甲○○  男  四.
    即受處分人
右列受處分人因違反道路交通管理處罰條例案件，對於桃園縣警察局九十年十月五日
所為之桃警局交字第Ｄ九Ｂ三００七一四號舉發違反道路交通管理事件通知單之舉發
，即交通部公路局新竹區監理所桃園監理站於民國九十一年十一月二十日以桃監裁字
第裁五二─Ｄ九Ｂ三００七一四號違反道路交通管理事件裁決書所為之處分聲明異議
，本院裁定如左：
    主  文
異議駁回。
    理  由
一、按「汽車行駛至交岔路口，其行進、轉彎，應依左列規定：一、應遵守燈光號誌
    或交通警察之指示，遇有交通警察指揮與燈光號誌並用時，以交通警察之指揮為
    準。」道路交通安全規則第一百零二條第一款定有明文。違反上開規定者，依道
    路交通管理處罰條例第五十三條、第六十三條第一項第三款規定，處新台幣一千
    八百元以上五千四百元元以下罰鍰，並記違規點數三點。
二、本件異議意旨詳如附件所載。
三、經查：
    (一)異議人即受處分人甲○○於民國（下同）九十年十月五日上午九時五十分行經
      桃園縣八德市○○路與廣福路口，因闖紅燈直行（由中壢往八德方向行駛）違
      規，經桃園縣警察局八德分局高明派出所員警甯世雄以其違反道路交通管理處
      罰條例第五十三條規定予以攔截舉發，有桃園縣警察局桃警局交字第Ｄ九Ｂ三
      ００七一四號舉發違反道路交通管理事件通知單一紙附卷可稽。並據證人即本
      件舉發之桃園縣警察局八德分局高明派出所員警甯世雄到庭證稱：當時伊在永
      豐路與廣福路之交叉口執勤，兩邊路口都有紅綠燈，當時異議人行駛在中壢市
      ○○路上，由中壢往八德方向行駛，經過永豐路與廣福路口時，當時伊已見廣
      福路口已為紅燈（永福路為綠燈）異議人卻闖越紅燈通過該路口直行，伊即用
      哨子及手勢攔下異議人，並且告訴他闖紅燈，異議人下車時有要求原諒他一次
      還想拒簽，伊告知是依法舉發，異議人就大吼大叫「為什麼不辦別人只辦我」
      ，舉發單上是異議人本人簽名，但可能是被開單心情不好而隨便簽；伊當時看
      得很清楚，異議人確實是闖紅燈等語（見本院九十二年一月二十一日訊問筆錄
      ），復有桃園縣警察局八德分局九十一年十二月二十四日德警分交字第０九一
      ００二三一三七號函、桃園縣警察局八德分局處理反交通申訴案調查表各一份
      存卷可考，從而異議人確有本件闖紅燈之違規事實，堪以認定。
    (二)異議人雖辯稱：其通過黃線之前是綠燈，並沒有直行搶紅燈，其本人當時是受
      到行為科學技術電子系統控制，舉發通知單上的簽名是其本人隨便簽的，其覺
      得是緊急事件云云。按交通警員製單舉發違反道路交通管理處罰條例所列之違
      規事實，本質上為行政處分，係公務員基於職務上權力，依法就特定之具體事
      件所為具公法上效果之單方行政行為，基於公務員為公法上行為具有公信力之
      原則，該行政處分當可被推定為真正，其據以依法處分之事實認定亦為正確無
      誤，本此公信原則，乃立法者賦予行政機關制定違反道路交通事件統一裁罰標
      準及處理細則，使執勤警員得當機處分以達其維護交通秩序、安全之行政目的
      。若謂公務員一切行政行為均需預留證據以證其實，則國家行政勢必窒礙難行
      。據此，刑事訴訟法就犯罪證據有關之規定中，與屬行政秩序罰之交通違規裁
      罰本質不合之部分，自不在準用之列。查本件異議人僅於庭訊時僅概稱：並沒
      有闖紅燈，其當時的車速只有三十至四十公里，員警並沒有鳴笛示警等語，惟
      其並未就執勤員警之舉發有誤提出相關證據以供調查。況本件員警甯世雄與異
      議人並無仇怨，應無捏造事實違法取締，並甘冒偽證罪嫌到庭偽證之必要。至
      於警方取締交通違規事件，其以照相方式取證者，固足為違規之證明，惟警員
      當場舉發者，舉發之員警本身之目睹、耳聞，亦為違規人違規之證明，非必所
      有之違規事件，均需有照相方足為違規之證據。況警察執行勤務，事項繁瑣，
      且違規情形亦一過即逝，並非長期存在，何能要求警察必備有照像機取證？此
      外，本院亦查無證據足資證明執勤員警有何捏造事實違法取締之情事存在。則
      執勤警員本其維護交通秩序、安全職責所為之舉發，自應受到合法、正確之推
      定，異議人空言辯稱未闖紅燈云云，即難採信。
四、綜上，舉發單位以異議人有前揭違規事實，依道路交通管理處罰條例第五十三條
    第一項之規定予以舉發，核屬有據。原處分機關以異議人係違反前開規定，處罰
    鍰新台幣五千四百元，並依同條例第六十三條第一項第三款規定，記違規點數三
    點之處分，經核尚稱允當，異議人空言否認違規，指摘原處分不當，為無理由，
    應予駁回。
五、本件異議人係於九十年十月五日違規，由警員於當日舉發並製作舉發通知單後，
    再轉由原處分機關於九十一年十一月二十日裁決，有舉發通知單、裁決書附卷可
    稽。按道路交通管理處罰條例第九十條固規定：「違反本條例之行為，自行為成
    立之日起，逾三個月不得舉發」，惟就舉發之後之裁決程序，時間上則無相類規
    定。從而，本件裁決時間雖與異議人違規時間相距達一年之久，其裁決仍不能認
    有違誤，附予敘明。
據上論斷，應依道路交通管理處罰條例第八十七條第二項、道路交通案件處理辦法第
十九條，裁定如主文。
中      華      民      國    九十二    年      一      月    二十七    日
                              臺灣桃園地方法院交通法庭
                                      法  官  何俏美
右正本證明與原本無異。
如不服本裁定，應於裁定送達後五日內向本院提出抗告狀。
                                      書記官  王泰元
中      華      民      國    九十二    年      一      月    二十八    日


司法院資訊處製作；財團法人民間司法改革基金會備份。
